Inventaris van het archief van de Rijkscommissie voor Vaderlandse Geschiedenis en haar voorgangers, (1844) 1902-1948 (1975)
Nationaal Archief, Den Haag
- STUKKEN BETREFFENDE BIJZONDERE ONDERWERPEN, 2.
  - TAKEN, 2.2
    - ECONOMISCHE EN SOCIALE GESCHIEDENIS, 2.2.5
      - BRONNEN VOOR DE GESCHIEDENIS VAN DE OOSTZEEHANDEL, 2.2.5.3
        De grootste bestanddelen zijn: correspondentie van Tangelder met personen en instellingen in het Oostzeegebied, en met Commissie en toezichthouders; brieven van mevr. Buschkens; soortgelijke correspondentie van Winkelman in veel kleiner aantal.
        - Stukken betreffende de opdracht "Bronnen voor de geschiedenis van de Nederlandse Oostzeehandel in de zeventiende eeuw, 1588-1625". (52.2), 1953-1987; 179-180,538-542; 4 omslagen, 1 stuk
          Zie voor de index van correspondenten voor de inventarisnummers 179-180 bijlage 7.
          - 1953-1961, 179
          - 1962-1975, 180
          - 1967-1981, 538
          - Recensies over de publicaties, 1972-1987., 539
          - Stuk met een overzicht van de geschiedenis van de opdracht, 1974-1975., 540; 1 stuk
          - Stukken betreffende de opdracht "Nederlandse rekeningen in de pondtolregisters van Elbing 1585-1602". (52.2)1971, 1970-1995, 2007, 541-542; 2 omslagen
            - 1970-1972, 541
            - 1971, 1978-1995, 2007. Met retroacta, 1951, 542
      - GEGEVENS BETREFFENDE ROEREND EN ONROEREND BEZIT IN DE NEDERLANDEN IN DE 16E EEUW, 2.2.5.4
        - Stukken betreffende de opdracht "Gegevens betreffende roerend en onroerend bezit in de Nederlanden in de 16e eeuw". (51.1), 1954-1977; 543-544; 2 omslagen
          - Voorbereiding, vaststelling, herziening, 1954-1974., 543
          - Recensies over de publicatie, 1974-1977., 544
      - BRIEVEN EN ANDERE BESCHEIDEN BETREFFENDE DANIËL VAN DER MEULEN 1584-1600, 2.2.5.5
        - Stukken betreffende de opdracht "Brieven en andere bescheiden betreffende Daniël van der Meulen 1584-1600". (69.2), 1969-1991; 545-546; 2 omslagen
          - Voorbereiding, vaststelling, herziening, 1969-1988., 545
          - Recensies over de publicatie, 1990-1991., 546
      - BRONNEN TOT DE GESCHIEDENIS VAN HET BEDRIJFSLEVEN EN HET GILDEWEZEN VAN AMSTERDAM, 2.2.5.6
        - Stukken betreffende de opdracht "Bronnen tot de geschiedenis van het bedrijfsleven en het gildewezen van Amsterdam in de periode 1510-1672". (26.1), 1971-1978; 547-548; 2 omslagen
          - Voorbereiding, vaststelling, herziening, 1971-1975., 547
          - Recensies over de publicatie, 1975-1978., 548
      - REKENINGEN VAN DE GRAFELIJKHEID VAN HOLLAND UIT DE BEIERSE PERIODE, 2.2.5.7
        - Stukken betreffende de opdracht "Rekeningen van de grafelijkheid van Holland uit de Beierse periode". (78.2), 1971-1997.; 549-551; 3 omslagen
          - Periode 1393-1396, 1971-1994. Met retroacta, 1950, 1958., 549
          - Periode 1393-1396, 1995-1997., 550
          - Periode 1358-1361, 1983-1997., 551
      - REKENINGEN VAN DE DOMEINEN VAN PUTTEN 1379-1429, 2.2.5.8
        - Stukken betreffende de opdracht "Rekeningen van de domeinen van Putten 1379-1429". (77.1), 1976-1983; 552-553; 2 omslagen
          - Voorbereiding, vaststelling, herziening, 1976-1980. Met retroactum, 1969, 552
          - Recensies over de publicatie, 1982-1983., 553
      - STATISTIEKEN VAN DE NEDERLANDSE NIJVERHEID UIT DE EERSTE HELFT DER 19E EEUW, 2.2.5.9
        - Stukken betreffende de opdracht "Statistieken van de Nederlandse nijverheid uit de eerste helft der 19e eeuw. Supplement". (76.2), 1976-1987; 554-555; 2 omslagen
          - Voorbereiding, vaststelling, herziening, 1976-1979, 1987., 554
          - Recensies over de publicatie, 1980-1984., 555
    - OVERZEESE GESCHIEDENIS, 2.2.6
      - VERSCHILLENDE OPDRACHTEN, 2.2.6.1
        - Recensies over de publicatie "Pieter van Dam, Beschryvinge van de Oostindische Compagnie"., 1954; 556; 1 omslag
        - Recensies over de publicatie "Ambtelijke adviezen van C. Snouck Hurgronje 1889-1936"., 1957, 1961, 1967; 557; 1 omslag
        - Stukken betreffende de opdracht "Bronnen tot de geschiedenis der Oost-Indische Compagnie in Perzië in de periode 1611-1638". (6.2), 1974-1986; 558; 1 omslag
        - Stukken betreffende de opdracht "De dagregisters van het kasteel Zeelandia, Taiwan 1629-1662". (77.3), 1976-2001; 559; 1 omslag
      - OFFICIËLE BESCHEIDEN BETREFFENDE DE NEDERLANDS-INDONESISCHE BETREKKINGEN 1945-1950, 2.2.6.2
        - Stukken betreffende de opdracht "Het verzamelen van gegevens over de geschiedenis van Nederlands-Indië in de periode van het einde van de Tweede Wereldoorlog tot aan de soevereiniteitsoverdracht" (Collectie Boon)., 1961-1975; 560-564, 620; 6 omslagen
          De opdracht was verstrekt aan dr. M. Boon. Dr. mr. C. Smit heeft de opdracht vervolledigd.
          - Correspondentie Boon A t/m P, 1961-1965., 560
          - Correspondentie Boon Q t/m Z, 1961-1965., 561
          - Eindrapport Boon, 1965., 562
          - Verslagen van vraaggesprekken door C. Smit met correspondentie, 1969, 620
          - Uitvoering van de opdracht door Smit, alsmede de overdracht van verzamelde documenten aan het Algemeen Rijksarchief, 1968-1975., 563
          - Eindverslag door C. Smit, 1972., 564
        - Stukken betreffende de opdracht "Officiële Bescheiden betreffende de Nederlands-Indonesische betrekkingen 1945-1950". (69.1), 1969-1996; 565-587; 23 omslagen
          - Voorbereiding, vaststelling, herziening, 1969-1977., 565
          - Voorbereiding, vaststelling, herziening, 1978-1996., 566
          - Deel I, 10 augustus - 8 november 1945, 1970-1972., 567
          - Deel II, 9 november - 31 december 1945, 1970-1972., 568
          - Deel III, 1 januari - 30 maart 1946, 1971-1974., 569
          - Deel IV, 31 maart - 16 juli 1946, 1972-1974., 570
          - Deel V, 16 juli - 28 oktober 1946, 1974-1975., 571
          - Deel VI, 29 oktober 1946 - 5 januari 1947, 1975-1977., 572
          - Deel VII, 6 januari - 20 maart 1947, 1976-1978., 573
          - Deel VIII, 21 maart - 20 mei 1947, 1976-1980., 574
          - Deel IX, 21 mei - 20 juli 1947, 1977-1981., 575
          - Deel X, 21 juli - 31 augustus 1947, 1979-1982., 576
          - Deel XI, 1 september - 25 november 1947, 1981-1984., 577
          - Deel XII, 26 november 1947 - 19 februari 1948, 1982-1985., 578
          - Deel XIII, 20 februari - 4 juni 1948, 1984-1986., 579
          - Deel XIV, 5 juni - 31 augustus 1948, 1985-1988., 580
          - Deel XV, 1 september - 30 november 1948, 1987-1988., 581
          - Deel XVI, 1 december 1948 - 12 januari 1949, 1988-1990., 582
          - Advisering aan de minister van Onderwijs en Wetenschappen over de voortzetting van de opdracht, 1989-1990., 583
          - Deel XVII, 13 januari 1949 - 28 februari 1949, 1990-1991., 584
          - Deel XVIII, 1 maart 1949 - 31 mei 1949, 1991., 585
          - Deel XIX, 1 juni - 15 september 1949, 1992-1994., 586
          - Deel XX, 16 september - 31 december 1949, 1995., 587
        - Recensies over de publicatie "Nederlands-Indonesische betrekkingen"., 1971-1992; 588-590; 3 omslagen
          - Deel I tot en met deel V, 1971-1978., 588
          - Deel VI tot en met deel X, 1979-1982., 589
          - Deel XI tot en met XV, 1988-1992., 590
      - DE NEDERLANDERS IN KERELA, 2.2.6.3
        - Stukken betreffende de opdracht "De Nederlanders in Kerala 1663-1701. De memories en instructies betreffende het commandement Malabar van de Verenigde Oostindische Compagnie". (70.5), 1970-1980; 591-592; 2 omslagen
          - Voorbereiding, vaststelling, herziening, 1970-1976., 591
          - Recensies over de publicatie, 1977-1980., 592
      - DUTCH-ASIATIC SHIPPING IN THE 17TH AND 18TH CENTURIES, 2.2.6.4
        - Stukken betreffende de opdracht "Dutch-Asiatic shipping in the 17th and 18th centuries". (76.1), 1972-1991; 593-594; 2 omslagen
          - Voorbereiding, vaststelling, herziening, 1972-1987, 593
          - Recensies over de publicatie, 1980-1991., 594
      - BRONNEN BETREFFENDE DE MIDDEN-MOLUKKEN 1900-1942, 2.2.6.5
        - Stukken betreffende de opdracht "Bronnen betreffende de Midden-Molukken 1900-1942". (83.2), 1982-1997; 595-596; 2 omslagen
          - Opdracht, 1982-1997., 595
          - Publicatie, 1996-1997., 596
      - DAGBOEKAANTEKENINGEN VAN VICE-ADMIRAAL F. PINKE, COMMANDANT ZEEMACHT IN NEDERLANDS-INDIË 1914-1916, 2.2.6.6
        - Stukken betreffende de opdracht "Dagboekaantekeningen van vice-admiraal F. Pinke, commandant zeemacht in Nederlands-Indië 1914-1916". (84.2), 1983-1990; 597-598; 2 omslagen
          - Voorbereiding, vaststelling, herziening, 1983-1984., 597
          - Recensies over de publicatie, 1987-1990., 598
      - MEMORIES VAN OVERGAVE VAN GOUVERNEURS VAN AMBON IN DE 17E EN 18E EEUW, 2.2.6.7
        - Stukken betreffende de opdracht "Memories van overgave van gouverneurs van Ambon in de 17e en 18e eeuw". (83.1), 1985-1990; 599-600; 2 omslagen
          - Voorbereiding, vaststelling, herziening, 1985-1988., 599
          - Recensies over de publicatie, 1987-1990., 600
    - KERKELIJKE GESCHIEDENIS, 2.2.7
      - VERSCHILLENDE OPDRACHTEN, 2.2.7.1
        - Stukken betreffende de opdracht "Bronnen betreffende de toestand der Nederlanden uit het archief der Oud-Bisschoppelijke Clerezij in de periode 1583-1725. (30.1), 1967-1981. Met retroacta, 1930.; 601; 1 omslag
        - Stukken betreffende de opdracht "Kerkeraadsprotocollen van de gereformeerde kerk te Emden". (56.1), 1972-1987.; 602; 1 omslag
        - Stukken betreffende de opdracht "Livre des Actes des Eglises Wallonnes aux Pays-Bas 1601-1697". (82.1), 1981-2005; 603; 1 omslag
        - Stukken betreffende de opdracht "Acta van het consistorie van de Nederlandse gemeente te Londen 1569-1585". (88.1), 1988-1994; 604; 1 omslag
      - ROMEINSE BRONNEN VOOR DE KERKELIJKE GESCHIEDENIS VAN NEDERLAND, 2.2.7.2
        - Stukken betreffende de opdrachten in de reeks "Romeinse bronnen voor de kerkelijke geschiedenis van Nederland 1521-1914"., 1979-2003; 605-607; 3 omslagen
          - Romeinse bescheiden voor de geschiedenis der Rooms-katholieke kerk in Nederland 1727-1831 (54.3), 1966-1978., 605
          - Romeinse bescheiden voor de geschiedenis der Rooms-katholieke kerk in Nederland 1727-1831 (54.3), 1979-1995., 606
          - Romeinse bescheiden voor de geschiedenis der Rooms-katholieke kerk in Nederland 1832-1914. Archiefwijzer van Romeinse archivalia (82.3), 1982-2003., 607
        - Recensies over de publicatie "Lettres de Francesco Capaccini"., 1984-1989; 608; 1 omslag
    - CULTUURGESCHIEDENIS, 2.2.8
      - Stukken betreffende de opdracht "Titellijst van het Nederlandse geïllustreerde boek in de 1e helft van de 17e eeuw". (53.1), 1971-1977; 609; 1 omslag
      - Stukken betreffende de opdracht "Inventarissen van de inboedels in de verblijven van de Oranjes en daarmede gelijk te stellen stukken 1567-1795". (56.2), 1971-1979; 610-611; 2 omslagen
        - Voorbereiding, vaststelling, herziening, 1971-1976., 610
        - Recensies over de publicatie, 1975-1979., 611
    - COLLECTIES, 2.2.9
      - COLLECTIE VAN RIEMSDIJK, 2.2.9.1
        Jhr. mr. Th.H.F. van Riemsdijk (1848-1923) was ten tijde van de instelling in 1902 van de
        Commissie (van Advies) voor 's Rijks Geschiedkundige Publicatiën (vanaf 1948 Rijkscommissie voor Vaderlandse Geschiedenis) algemeen rijksarchivaris. Onder hem diende dr. H.T. Colenbrander (1871-1945) als adjunct-rijksarchivaris. Op instigatie van Colenbrander bereidden Van Riemsdijk en hij in onderling overleg het voorstel voor dat zou leiden tot het werk van 's Rijks Geschiedkundige Publicatiën (RGP).
        De RGP werd aanvankelijk opgezet als een van de taken van het algemeen rijksarchief. In
        1910 werd deze activiteit uit het rijksarchief losgemaakt; er ontstond een zelfstandig Bureau der Commissie, geleid door Colenbrander. In 1911 trad Van Riemsdijk af als algemeen rijksarchivaris. In 1918 legde hij het voorzitterschap van de Commissie neer, tegelijk met het vertrek van Colenbrander als secretaris/directeur. Van Riemsdijk bleef lid van de Commissie tot zijn overlijden in 1923.
        De verzameling telt 190 stukken over de periode 1901-1923.
        Bijna de helft van de collectie wordt gevormd door correspondentie tussen Van Riemsdijk en Colenbrander, met als belangrijkste thema's: het plan tot instelling van de RGP en de Commissie; de opzet en voortgang van Colenbrander's Gedenkstukken; bestuurlijke zaken. De verzameling telt ook veel eigen aantekeningen van Van Riemsdijk ter voorbereiding van de Commissie-vergaderingen. Andere onderwerpen die in deze stukken aan de orde komen, zijn: activiteiten van Commissie-leden om toegang te krijgen tot diverse particuliere archiefverzamelingen; de losmaking van de RGP uit het rijksarchief; de ruil van archivalia met België; diverse uitgave-voorstellen, zoals dat voor de ontsluiting van de "Resolutiën der Staten-Generaa1 1576-1609".
        - Stukken uit de collectie jhr.mr. Th. H.F. van Riemsdijk., 1901-1923; 169-170; 2 omslagen
          Zie voor de index van correspondenten bijlage 8.
          - 1901-1909, 169
          - 1910-1923, 170
      - COLLECTIE JAPIKSE, 2.2.9.2
        Dr. N. Japikse (1872-1944) trad in 1910 in dienst van het Bureau der Commissie voor 's Rijks Geschiedkundige Publicatiën (RCVG) als onderdirecteur met de opdracht de uitgave van de "Resolutiën der Staten-Generaa1 1576-1609" tot stand te brengen. Met het toezicht op dit project werd mr. S. Muller Fzn. belast; na diens aftreden als zodanig in 1914 werd dr. C.H.T. Bussemaker toezichthouder; deze overleed nog in hetzelfde jaar en zijn taak werd overgenomen door mr. R. Fruin. Japikse was van 1924 tot 1937 tevens belast met een tweede bronnenuitgave, de "Correspondentie van Willem III en Bentinck", voltooid in 1935 in
        5 banden. Van het werk aan deze uitgave zijn in de onderhavige verzameling echter geen sporen overgebleven. In 1918 volgde Japikse Colenbrander op als secretaris van de Commissie en directeur van het Bureau Nadat de minister eind 1936 de Commissie had opgeheven, bleef Japikse nog in functie als directeur tot zijn pensionering eind 1937. Zijn bemoeienis met de Staten-Generaa1-uitgave hield op bij het verschijnen van deel XI in 1941. De verzameling telt 195 stukken over de periode 1909-1944.
        De helft van de stukken heeft betrekking op de Staten-Generaal-opdracht. In de beginjaren correspondeerde Japikse hierover uitgebreid met Muller. Ook brieven van andere Commissie-leden (van Riemsdijk, Blok, Colenbrander) gaan hierover. 22 brieven van dr. H.E. Becht betreffen diens door de Commissie tenslotte niet aanvaarde plan voor een bronnenuitgave over de convooien en licenten. Japikse adviseerde Becht bij de voorbereiding. 17 tussen Japikse en Gerretson gewisselde brieven vormen een curieus onderdeel van de collectie. Ze handelen ten dele over de Groen-uitgave, maar dragen tevens het karakter van een persoonlijke, soms vertrouwelijke briefwisseling tussen vrienden die eind 1933 doodsvijanden werden. Een 35-tal stukken betreffen de pogingen, vanaf 1935 ondernomen, om een Thorbecke-uitgave te realiseren. Japikse spande zich hiervoor in tijdens zijn directeurschap, met steun van de Commissie. Na zijn pensionering zette hij zijn pogingen voort, zodat deze stukken mede het tijdvak 1938-1944 beslaan.
        - Stukken uit de collectie dr. N. Japikse., 1909-1944; 171-172; 2 omslagen
          Zie voor de index van correspondenten bijlage 9.
          - 1909-1922, 171
          - 1925-1944, 172